臺灣高等法院高雄分院刑事判決　　　 100年度上訴字第1308號
上　訴　人
即　被　告　蔡和家
指定辯護人　義務辯護人 王志中律師
上列上訴人因毒品危害防制條例等案件，不服臺灣高雄地方法院
99年度訴字第1683號中華民國100 年6 月8 日第一審判決〈起訴
案號：臺灣高雄地方法院檢察署99年度偵字第2131號（原審判決
誤載為99年度偵字第55819 號）、99年度偵字第5748號、99年度
偵字第5819號、99年度偵字第13213 號〉，本院判決如下：
    主  文
上訴駁回。
    事  實
一、蔡和家曾於民國（下同）95年間因違反毒品危害防制條例案
    件，經臺灣高雄地方法院以95年度訴字第572 號判處有期徒
    刑8 月，並經本院以95年度上訴字第976 號駁回上訴確定，
    嗣經減刑為有期徒刑4 月確定，於97年2 月29日易科罰金執
    行完畢；又於95年間因違反毒品危害防制條例案件，經臺灣
    高雄地方法院以96年度訴緝字第227 號判處及減刑為有期徒
    刑4 月、3 月，並定執行刑為有期徒刑6 月確定，於97年6
    月4 日易科罰金執行完畢。猶不知悔改，其與李文斌（業經
    本院本案判決有罪）均明知甲基安非他命為毒品危害防制條
    例第2 條第2 項第2 款所列之第二級毒品，非經許可不得持
    有、販賣，竟共同基於販賣第二級毒品甲基安非他命以營利
    之犯意聯絡，於98年11月3 日上午11時40分許，先由陳義欽
    以0000000000號行動電話與李文斌所用之0000000000號行動
    電話聯絡介紹其友人張心恬有意購買毒品後，張心恬旋以所
    持用之0000000000號行動電話與李文斌上開行動電話聯繫，
    表示欲購買毒品，並約定在高雄市○○區○○路三段650 號
    「台塑石油加油站」附近（起訴書誤載為清水岩附近）交易
    後，蔡和家即提供重量約2 錢半、價格為新臺幣（下同）15
    ,000元之第二級毒品甲基安非他命1 包，並駕車搭載李文斌
    前往約定地點交易，詎李文斌於同日16時8 分許在約定交易
    地點，下車欲交付第二級毒品甲基安非他命予張心恬時，竟
    受張心恬夥同陳義欽、陳家欽強盜奪取甲基安非他命及其他
    財物，而販賣未遂（張心恬、陳義欽、陳家欽強盜部分另經
    臺灣高雄地方法院99年度訴字第878 號審結）。嗣經警實施
    通訊監察，始循線查獲上情。
二、案經高雄市政府警察局左營分局移送臺灣高雄地方法院檢察
    署檢察官偵查起訴。
    理  由
一、證據能力：
(一)、按被告以外之人於偵查中向檢察官所為陳述，除顯有不可信
    之情況者外，得為證據，刑事訴訟法第159 條之1 第2 項定
    有明文。證人即同案被告李文斌於99年1 月27日檢察官偵查
    中所為陳述（見偵一卷第261 頁、第262 頁），業經依法具
    結，且無不法或不當取證之情形，並無顯有不可信之情形，
    依上開規定，有證據能力。
(二)、按被告以外之人於審判外之陳述，雖不符刑事訴訟法第159
    條之1 至第159 條之4 之規定，而經當事人於審判程序同意
    作為證據，法院審酌該言詞陳述或書面陳述作成時之情況，
    認為適當者，亦得為證據，刑事訴訟法第159 條之5 第1 項
    定有明文。除上開(一)證據外，本判決所引用證據，其原屬於
    傳聞證據部分，檢察官及被告、辯護人均同意作為證據（見
    本院第一卷186 頁至第188 頁），本院審酌該等言詞陳述或
    書面陳述作成時之情況及證據取得過程，認為適當，依上開
    規定，有證據能力。
二、訊據上訴人即被告蔡和家固坦承曾於98年11月3 日開車搭載
    李文斌前往高雄市大寮區「台塑石油加油站」附近；惟矢口
    否認有上開共同販賣第二級毒品之犯行，辯稱：我不知道李
    文斌當天有與別人交易毒品，案發當天是因李文斌沒有車，
    他拜託我載他去案發地點，叫我載他到那裡我就可以走了，
    所以我載他去那裡後我就走了云云。其辯護人辯護意旨：被
    告之前與李文斌曾要打架，李文斌可能因此嫌隙而把被告拖
    下水，證人張心恬、陳義欽、陳家欽等人在警詢之供述都說
    明他們是與李文斌聯絡，且李文斌不利於被告之供述亦前後
    不一，不能單憑李文斌之不實陳述認定被告有販賣毒品之事
    實，被告蔡和家與李文斌僅於案發前三天才由黃國彰介紹而
    認識，二人並無深交，李文斌不可能將販賣毒品之事告訴蔡
    和家。且依原判決所認定，蔡和家係基於主導地位指示李文
    斌交易毒品，則發生毒品被搶時，李文斌理應第一時間聯絡
    蔡和家並告知被搶之事，然黃國彰已證稱李文斌當天被丟在
    文化中心門口時，有用公共電話打給他說甲基安非他命被搶
    走，要黃國彰去把他載回來，在該時間亦有李文斌持用之行
    動電話與黃國彰密切聯絡之通聯譯文，足證蔡和家僅單純與
    李文斌至加油站現場，並未參與李文斌販賣毒品之過程。又
    此部分原審判處李文斌1 年6 個月，被告蔡和家重判3 年10
    個月，如認二人共同販賣，刑度方面有輕重失衡之情況，所
    以被告才提起上訴，原為蔡和家有罪判決部分，顯有違誤，
    請諭知被告蔡和家無罪云云。經查：
(一)、上揭同案被告李文斌以持用之門號0000000000號行動電話，
    於98年11月3 日上午11時40分至16時08分許，因陳義欽以00
    00000000號行動電話聯絡介紹友人張心恬有意購買毒品後，
    旋接獲張心恬所持用之0000000000號行動電話聯絡約定交易
    約重2 錢半，價格為15,000元之甲基安非他命，被告蔡和家
    即駕車搭載同案被告李文斌前往高雄市○○區○○路三段65
    0 號之「台塑石油加油站」附近交易，同案被告李文斌下車
    欲交付第二級毒品甲基安非他命時，旋即遭張心恬、陳義欽
    、陳家欽強盜奪取該第二級毒品甲基安非他命而交易未遂一
    節，業據被告蔡和家供陳：當天是我開車載被告李文斌至現
    場等語（見原審卷第229 頁），並經同案被告李文斌坦認不
    諱（見偵一卷第261 、262 頁，原審卷第168 頁），核與證
    人張心恬於警詢中所證：我向陳義欽催討欠款後，陳義欽就
    要我以電話向李文斌聯絡要2 錢的甲基安非他命，並告知我
    、陳家欽等一下要搶李文斌的安非他命，李文斌到達下車後
    ，陳義欽就把李文斌押上車，搶走他的甲基安非他命、手機
    等語（見偵八卷第148 頁）；證人陳家欽證述：陳義欽要我
    拿電話給綽號紅豆的張心恬，打給李文斌說要買2 錢甲基安
    非他命，李文斌到約定地點後，陳義欽就押李文斌上車，要
    李文斌把甲基安非他命交出來等語（見偵八卷第160 頁）；
    證人陳義欽於警詢中證稱：我有搶走李文斌約2 錢半的甲基
    安非他命，是和陳家欽及張心恬一起去的等語（見偵五卷第
    45、46頁）相符，並有同案被告李文斌所持用之0000000000
    號行動電話於98年11月3 日11時33分39秒、11時40分56秒、
    11時51分08秒、11時53分11秒、12時09分11秒、14時17分43
    秒、15時45分28秒、16時01分18秒、16時03分44秒、16時08
    分20秒之通訊監察譯文（見偵八卷第108 反面至113 頁）在
    卷可佐，故此部分之事實，應屬真實。
(二)、又同案被告李文斌係向被告蔡和家調取毒品後，再一同前往
    販售予張心恬等情，業據證人即共同被告李文斌於檢察官偵
    查中具結及原審審理中證述：因為欠被告蔡和家（綽號家哥
    ）錢，蔡和家就要我幫他介紹要購買甲基安非他命的人，後
    來陳義欽有聯絡我說他姊張心恬要甲基安非他命，我與張心
    恬聯絡後確定要交易15,000元之甲基安非他命即詢問被告蔡
    和家，經被告蔡和家告知8 克甲基安非他命為15,000元，我
    就與張心恬約定好金額、數量、地點後，被告蔡和家開車載
    我去高雄市○○路上之台塑石油加油站，如販賣完成，所得
    歸被告蔡和家等語綦詳（見偵一卷第261 、262 頁，原審八
    卷第409 、410 頁），且依上開通訊監察譯文，同案被告李
    文斌所持用之0000000000號行動電話（下稱A ）與張心恬所
    持用之0000000000號行動電話（下稱B ）、陳義欽所持用之
    0000000000號行動電話（下稱C ）之對話內容如下：（11時
    40分56秒）（略）...
    B：1 萬5 ，你算我2 錢半好了
    A ：嗯。
    （11時51分8 秒）
    B ：你們要下來了嗎？
    A：啥？
    A：你們現在要下來嗎？
    B：對啦，現在下去。
    A：是喔。
    B：對。
    A：我先打給義欽。
    B：你要打給義欽？
    A：因為我哥仔沒。
    （11時53分11秒）
    C：麻煩不要讓他知道我那個，你跟他說我叫小義。
    A：嗯。
    C：你要我出多少？...（略）
    A ：喂，我這邊的哥仔沒有接電話，打給另外一個價錢比較
       高的。
    （12時09分11秒）
    A：你剛剛不是1萬5嗎？
    B：嗯。
    A：是不是1個半
    B：嗯，第一次ㄟ
    A：可能2個多不會到半。
    B：兩個半半..（略）
    A：你說2個而已？
    B：2個，應該會到半半。
    由上開通訊監察譯文內容，同案被告李文斌所實際取得交易
    之甲基安非他命數量約為2 又1/4 錢，重量約為8.4375公克
    ，與其所證稱被告蔡和家所提供8 公克甲基安非他命出售相
    吻合，則其所證，確有所憑，應屬非虛。復再觀之抵達交易
    地點後同案被告李文斌（下為A ）與證人張心恬（下稱B ）
    之通訊監察譯文內容：
    （16時08分20秒）
    A：喂，你來我們車上。
    B：你過來。
    A：啥；
    B：我一個女生，我不敢。
    A：不然叫你弟弟過來。
    B：我要試，我弟弟沒有在玩東西。...（略）
    A：你還要試喔。（車上家哥出聲說叫女子過來這邊試），
       你來我們這邊試。
    B：我一個女生我不敢。
    A：我們不會。看你。
    B：你上來。
    A：好。
    顯示證人張心恬表示要測試同案被告李文斌所交付之毒品品
    質為何，而就試驗地點尚未談妥時，被告蔡和家即指示同案
    被告李文斌要張心恬至其所駕駛之車輛上「試貨」，足見被
    告蔡和家知悉其駕車前往係交易毒品，並居於主導地位指示
    同案被告李文斌交易之細節，益顯上開同案被告李文斌所證
    毒品係由被告蔡和家提供並搭載前往交易等語，應屬實在，
    堪以採信。
(三)、被告及其辯護人雖以前詞置辯；惟查，被告蔡和家與李文斌
    倘有嫌隙，何以案發當天李文斌沒有車，拜託被告載他去案
    發地點，被告就聽從李文斌的話，載李文斌到現場，顯違常
    情；另李文斌上開毒品被搶後，縱未以電話與被告蔡和家聯
    絡，但共同犯罪者，不乏居於主導地位卻隱身於幕後之情形
    ，而本案由上開證人李文斌之證述及上開通聯對話內容，已
    足證被告上開犯行，被告亦難執此而為有利之辯解。
(四)、按第二級毒品甲基安非他命物稀價昂，取得不易，長期以來
    政府為杜絕毒品之氾濫，對於查緝施用及販賣毒品之工作，
    無不嚴加執行，販賣毒品罪又係重罪，設若無利可圖，衡情
    一般持有毒品之人當無甘冒交易過程經查獲之風險，而輕易
    將所持有之第二級毒品甲基安非他命無償交付他人之理。被
    告蔡和家與李文斌與購毒者彼此間均非親非故，更無不計風
    險平白無故售予上開第二級毒品之可能性，足證被告出售毒
    品顯有營利之意圖。
(五)、綜上，被告蔡和家確有上開提供甲基安非他命，由同案被告
    李文斌與張心恬聯繫後，共同前往販賣，但因受張心恬、陳
    義欽、陳家欽強盜奪取甲基安非他命等物而交易未遂之犯行
    ，應堪認定。
三、按甲基安非他命屬毒品危害防制條例第2 條第2 項第2 款所
    定第二級毒品，不得販賣及持有。被告蔡和家與同案被告李
    文斌雖已與張心恬約定販賣第二級毒品甲基安非他命之交易
    價格及地點，並依約前往約定地點交付第二級毒品甲基安非
    他命，已著手販賣第二級毒品甲基安非他命，惟尚未交付毒
    品時，即遭張心恬、陳義欽、陳家欽強盜奪取該第二級毒品
    甲基安非他命，致交易未完成，尚屬未遂階段。核被告蔡和
    家所為，係犯毒品危害防制條例第4 條6 項、第2 項販賣第
    二級毒品未遂罪。其販賣前持有甲基安非他命之低度行為，
    為販賣甲基安非他命之高度行為所吸收，不另論罪。其與李
    文斌間就上開販賣第二級毒品犯行，有犯意聯絡及行為分擔
    ，為共同正犯。又被告曾於95年間因違反毒品危害防制條例
    案件，經臺灣高雄地方法院以95年度訴字第572 號判處有期
    徒刑8 月，並經本院以95年度上訴字第976 號駁回上訴確定
    ，嗣經減刑為有期徒刑4 月確定，於97年2 月29日易科罰金
    執行完畢；又於95年間因違反毒品危害防制條例案件，經臺
    灣高雄地方法院以96年度訴緝字第227 號判處及減刑為有期
    徒刑4 月、3 月，並定執行刑為有期徒刑6 月確定，於97年
    6 月4 日易科罰金執行完畢，有卷附臺灣高等法院被告前案
    紀錄表可按，其受有期徒刑之執行完畢後，5 年以內故意再
    犯本案法定刑均為有期徒刑以上之本罪，為累犯，應依刑法
    第47條第1 項之規定加重其刑，惟無期徒刑部分則依法不得
    加重。其已著手販賣第二級毒品實施，然因受強盜而未遂如
    前所述，其犯罪尚屬未遂，依刑法第25條第2 項之規定，按
    既遂罪減輕其刑。並先加後減。
四、原審以被告蔡和家販賣第二級毒品未遂之犯行，罪證明確，
    適用毒品危害防制條例第28條、第4 條第6 項、第2 項、第
    25條第2 項、第47條第1 項款之規定，審酌毒品對人身心戕
    害之嚴重性為眾所周知，被告蔡和家竟仍藉交易毒品予他人
    牟取利益，助長毒品氾濫，危害社會情節非輕，其與李文斌
    共同販售予張心恬毒品數量雖達2 錢半，交易金額亦達15，
    000 元，惟因受非法奪取未完成交易，及其犯罪後之態度等
    一切情狀，量處有期徒刑3 年10月（至於共犯李文斌此部分
    犯行，量處有期徒刑1 年6 月，因李文斌並非累犯，且其有
    未遂減刑、分別依毒品危害防制條例第17條第1 項、第2 項
    遞減其刑之適用，是對被告蔡和家上開量刑，與共犯李文斌
    此部分之量刑相較，並無失衡情形）。原審認事用法核無違
    誤，量刑行亦稱妥適，被告蔡和家上訴意旨仍執前詞否認犯
    罪，為無理由，應予駁回。
五、被告蔡和家、同案被告李文斌、方俊智、羅偉紘、陳永春其
    餘被訴經原審判決無罪部分，暨同案被告何漢傑、張簡信裕
    、周黃宥澤部分，均經原審判決確定。至於同案李文斌、方
    俊智、羅偉紘、陳永春、黃國彰上訴部分，業經本院判決在
    案，併此敘明。
據上論斷，應依刑事訴訟法第368條，判決如主文。
本案經檢察官王登榮到庭執行職務。
中    華    民    國  100     年    11    月    10    日
                  刑事第十庭    審判長法  官  陳中和
                                      法  官  林水城
                                      法  官  邱永貴
以上正本證明與原本無異。
如不服本判決應於收受本判決後10日內向本院提出上訴書狀，其
未敘述上訴理由者，並得於提起上訴後10日內向本院補提理由書
狀（均須按他造當事人之人數附繕本）「切勿逕送上級法院」。
中    華    民    國  100     年    11    月    10    日
                                      書記官  盧雅婷
附錄本判決論罪科刑法條：
毒品危害防制條例第4條
製造、運輸、販賣第一級毒品者，處死刑或無期徒刑；處無期徒
刑者，得併科新臺幣2 千萬元以下罰金。
製造、運輸、販賣第二級毒品者，處無期徒刑或 7 年以上有期
徒刑，得併科新臺幣 1 千萬元以下罰金。
製造、運輸、販賣第三級毒品者，處 5 年以上有期徒刑，得併
科新臺幣 7 百萬元以下罰金。
製造、運輸、販賣第四級毒品者，處 3 年以上 10 年以下有期
徒刑，得併科新臺幣 3 百萬元以下罰金。
製造、運輸、販賣專供製造或施用毒品之器具者，處 1 年以上
7 年以下有期徒刑，得併科新臺幣 1 百萬元以下罰金。
前五項之未遂犯罰之。